臺灣臺北地方法院刑事判決　　　　　　　 96年度訴字第340號
公　訴　人　臺灣臺北地方法院檢察署檢察官
被　　　告　戊○○
指定辯護人　乙○公設辯護人　沈芳萍
　　　　　　乙○公設辯護人　曾德榮
上列被告因違反槍砲彈藥刀械管制條例案件，經檢察官提起公訴
（95年度偵字第24684號），乙○判決如下：
    主  文
戊○○無罪。
    理  由
一、公訴意旨略以：被告戊○○明知非經許可不得寄藏具有殺傷
    力之改造手槍，竟於民國95年2、3月間某日，受另案被告甲○○（業經臺灣板橋地方法院檢察署95年度偵字第10142號
    提起公訴在案）委託，收受具殺傷力之仿FN廠1910型半自動
    手槍製造之槍枝換裝土造金屬槍管改造而成之改造手槍1枝
    （槍枝管制編號0000000000，含彈匣1個），而代為保管，
    並於收受後隨即將放置上揭手槍之皮包藏匿在其位於臺北市
    萬華區○○街91巷15號住處房間內。其間另案被告甲○○曾
    於同年3月31日取回上揭改造手槍，再於同年4月2日，交付
    被告戊○○藏匿上址住處房間。嗣於同年4月13日凌晨1時35
    分許，為警帶同被告戊○○及甲○○在上址搜索查獲，並當
    場扣得上揭改造手槍1枝（含彈匣1個），因認被告涉犯槍砲
    彈藥管制條例第8條第4項之未經許可寄藏改造手槍罪嫌云云
    。
二、按犯罪事實應依證據認定之，無證據不得認定犯罪事實；不
    能證明被告犯罪者，應諭知無罪之判決，刑事訴訟法第154
    條第2項、第301條第1項分別定有明文。又認定不利於被告
    之事實須依積極證據，苟積極證據不足為不利於被告事實之
    認定時，即應為有利於被告之認定（最高法院30年台上字第
    816號判例參照），且認定犯罪事實所憑之證據，雖不以直
    接證據為限，間接證據亦包括在內；然而無論直接或間接證
    據，其為訴訟上之證明，須於通常一般之人均不致有所懷疑
    ，而得確信其為真實之程度者，始得據為有罪之認定；且告
    訴人之告訴，係以使被告受刑事訴追為目的，是其陳述是否
    與事實相符，仍應調查其他證據以資審認（最高法院76年台
    上字第4986號、52年台上字第1300號判例意旨參照）。
三、按被告以外之人於審判外之言詞或書面陳述，除法律有規定
    者外，不得作為證據，又按被告以外之人於偵查中向檢察官
    所為之陳述，除顯有不可信之情況者外，得為證據。刑事訴
    訟法第159條第1項、第159條之1第2項分別定有明文。另同
    法第159條之5復規定，被告以外之人於審判外之陳述，雖不
    符前4條之規定，而經當事人於審判程序同意作為證據，法
    院審酌該言詞陳述或書面陳述作成時之情況，認為適當者，
    亦得為證據。當事人、代理人或辯護人於法院調查證據時，
    知有第159條第1項不得為證據之情形，而未於言詞辯論終結
    前聲明異議者，視為有前項之同意。本案證人丁○○、丙○○於檢察官訊問時，既均已具結擔保其證詞之真實，而證人
    丁○○更已於乙○審理時到庭接受詰問，另被告及其辯護人
    均未聲請傳喚證人丙○○到庭予以詰問，自無妨礙其等防禦
    權利之疑義，故依上開規定，其等於檢察官偵訊時所為之證
    述，應具證據能力。再者，證人甲○○於警方詢問、檢察官
    訊問時、證人丁○○於警方詢問時所為隻陳述雖均屬被告以
    外之人於審判外之陳述，然因被告及辯護人於法院調查證據
    時，均知有刑事訴訟法第159條第1項不得為證據之情形，惟
    均未於言詞辯論終結前聲明異議，依上開規定，視為於審判
    程序同意作為證據，乙○審酌該言詞陳述作成時之情況，均
    有依法定程序告知權利及錄音，認為適當作為證據，均核先
    敘明。
四、訊據被告堅詞否認有何未經許可寄藏改造手槍犯行，辯稱，
    證人甲○○雖曾將該裝有改造手槍之皮包放置於伊住所，但
    並未告知伊皮包中藏有改造手槍，且伊得知此事後，即要求
    甲○○儘速取回，但因伊大多住在公司，甚少回其住所居住
    ，故亦不知甲○○是否已將該皮包取回，伊並無寄藏上開改
    造手槍之故意等語。
五、經查，臺北縣政府警察局新莊分局於95年4月13日凌晨1時35
    分許於被告之臺北市○○區○○街91巷15號住所內搜索後，
    扣得上開槍枝管制編號之改造手槍（含彈匣）1枝等情，有
    臺北縣政府警察局新莊分局搜索筆錄、自願受搜索同意書、
    現場照片在卷可稽（見臺灣板橋地方法院檢察署95年度偵字
    第10142號卷，下稱板檢卷，第81頁、第95-96頁），被告就
    此亦不爭執（見乙○卷第23頁），應堪認屬真實。另上開改
    造手槍經送內政部警政署刑事警察局鑑驗結果，認為係由仿
    FN廠1910型半自動手槍製造之槍枝換裝土造金屬槍管改造而
    成之改造手槍，機械性能良好，可供擊發適用子彈使用，認
    具殺傷力等情，有該局95年6月12日刑鑑字第0950056877號
    槍彈鑑定書1份在卷足憑（見板檢卷第290頁反面至294頁）
    。公訴意旨雖認被告涉有未經許可寄藏改造手槍罪嫌，然查
    ，被告並不知悉另案被告甲○○所有之上開皮包內藏有改造
    手槍，甲○○係趁被告上廁所不注意之際，將該皮包放置被
    告住處之2樓房間內等之事實，迭經證人即上開槍枝之所有
    人甲○○於警方詢問及檢察官偵訊時證述無誤（見板檢卷第
    37頁反面、臺灣臺北地方法院檢察署95年度偵字第24684號
    卷，下稱北檢卷，第5頁、第20頁）。公訴人雖以上開改造
    手槍係於被告住所內查獲為由，認為被告有寄藏該槍枝之故
    意云云，但證人即至被告住所搜索之警員丙○○已證稱，伊
    循線於萬華和平西路及西園路口攔查到被告及甲○○等人後
    ，甲○○說槍放在被告家裡，被告亦當場說他知道甲○○有
    寄放1個隨手包在他家，但他不知道裡面是什麼，後來甲○○有告知伊皮包放在閣樓，並協助伊等找皮包等語（見北檢
    卷第19-20頁），核與證人即同時至被告住處搜索之警員己○○證稱，伊攔停被告等人之自用小客車後，問他們另1把
    槍枝在哪裡，甲○○就說槍放在被告住處，到被告家搜索時
    ，甲○○亦從頭到尾陪伊等在夾層裡找，看到皮包時甲○○
    就表示槍枝在裡面等語（見乙○卷第43-44頁）相符，顯見
    警方當時確係於另案被告甲○○陳述詳細藏放位置之協助下
    ，尋得上開改造手槍，被告雖為扣押地點之場所持有人，然
    尚無法據此逕為被告知悉其住所藏有上開改造手槍之推論。
    況證人即被告之弟丁○○亦於乙○審理時證稱，被告房間裡
    有伊之衣服、一些平常沒在使用的東西，伊之衣服有些掛著
    ，有些放在收納箱裡面，被告平日都住在公司，很少回家睡
    覺等語，通常都是伊父親打電話，或是有時伊等想到時才會
    回家，被告與伊父親的感情很不好等語（見乙○卷第77-78
    頁），核與證人丙○○證稱，閣樓裡面很凌亂，裡面有1個
    雙人彈簧床及活動衣架，還有一堆衣服在閣樓的角落等語（
    見北檢卷第19頁）相符，證人甲○○亦證稱，伊不敢將皮包
    放在自己家裡，因為家裡的人會去搜伊之房間，而且被告在
    外工作很少回家，被告之弟丁○○也很少在家裡，所以才會
    想把改造手槍放在該處等語（見北檢卷第20頁），可見被告
    亦非經常居住於上開處所，且其房中亦堆置眾多家人之雜物
    ，並非得輕易釐清其房間內之所有物品，是尚難率予認定被
    告必然知悉該房間內藏有甲○○之改造手槍，因此被告上開
    辯解尚非不符情理。
六、另證人甲○○於檢察官訊問時證稱，伊係將上開改造手槍放
    在被告之弟丁○○之房內等語（見北檢卷第20-21頁），雖
    與警方於被告之房間內扣得上開手槍之客觀事實不符，然查
    ，證人丁○○證稱，被告之房間係在房子的閣樓部分，而閣
    樓那層有2間房間，伊自94年7、8月後到95年1月底期間，是
    住在閣樓的另外1間房間等語（見乙○卷第75-76頁），因此
    被告與證人丁○○之房間位置相近，且證人丁○○之衣物亦
    有堆放於被告房間內等情已如上述，證人甲○○既非長期居
    住該處之人，其誤將藏置上開改造手槍之房間誤認係被告之
    弟丁○○所有，在所難免，尚無以此認定證人甲○○之證詞
    均不可採之理。再者，雖證人甲○○就該改造手槍之藏放地
    點、當時何人在被告家中、以何方式告知被告寄放皮包之事
    等節，前後不一，且與被告陳述、證人丁○○之證詞有所出
    入，惟此等過程既歷時已久，自無從期待證人甲○○以清晰
    之記憶明確敘述，且縱認為其證詞因有所隱瞞而不可採，此
    一負面事實亦非屬能積極證明被告犯罪之證據，自難作為對
    於被告不利認定之依據。從而，被告否認寄藏上開改造手槍
    ，所辯非不足採，公訴人所提出之證據既無法證明被告犯行
    ，則其訴訟上之證明尚未達到於通常一般之人均不致有所懷
    疑為真實之程度，無從使乙○對於被告所涉之犯罪得有罪之
    確信，此外又查無其他積極證據足資證明被告有何公訴人所
    指犯行，故被告之犯罪即屬不能證明，揆諸前開法條判例之
    說明，依法自應諭知被告無罪之判決。
據上論斷，應依刑事訴訟法第301條第1項，判決如主文。
本案經檢察官蕭方舟到庭執行職務。
中　　華　　民　　國　　96　　年　　7 　　月　　13　　日
                  刑事第十庭審判長法  官  吳秋宏
                                  法　官  姚念慈
                                  法  官  林柏泓
如不服本判決，應於判決送達後10日內，向乙○提出上訴狀。
以上正本證明與原本無異。
  　　　　　　　　　　　　　　　　書記官　柯貞如
中　　華　　民　　國　　96　　年　　7 　　月　　13　　日
